臺灣桃園地方法院民事判決
111年度簡上字第54號
上  訴  人  丁源田
被  上訴人  中華電信股份有限公司個人家庭分公司

法定代理人  蘇添財
訴訟代理人  葛乃榮律師
上列當事人間請求損害賠償事件，上訴人對於民國110年11月11
日本院中壢簡易庭110年度壢簡字第1013號第一審判決提起上訴
，本院於民國111年8月2日言詞辯論終結，判決如下：
    主  文
上訴及追加之訴均駁回。
第二審（含追加之訴部分）訴訟費用，由上訴人負擔。
    事實及理由
貳、實體事項：
一、上訴人主張：上訴人前於民國109年4月16日向被上訴人申購
    華碩電腦股份有限公司（下稱華碩公司）型號Zenfone Max
    之手機乙支（下稱系爭手機），並給付價金4,500元。上訴
    人啟用系爭手機後，發現其充電孔並非不分正反面，且無法
    調整為主動即時顯示通訊軟體訊息及來電，上訴人因系爭手
    機存有瑕疵，反覆奔波處理修繕、退換貨事宜均未果後，為
    抵制被上訴人售後服務不佳而消極不繳費，被上訴人卻將上
    訴人之門號停話，並不斷催繳電信費，致使上訴人飽受精神
    上之折磨；又被上訴人隱瞞系爭手機存有瑕疵並販售之而受
    有利益，致上訴人受有損害，爰依買賣契約及不當得利之法
    律關係，求為命被上訴人應給付上訴人20萬4,500元之判決
    等語。
二、被上訴人則以：系爭手機究有何瑕疵，上訴人迄未舉證證明
    之；被上訴人催繳之通話費用2,846元係依約收取之月租費
    、通話費及因行動優惠提前解約而應繳回之補貼款，並無溢
    收；被上訴人收取價金4,500元，有兩造間之買賣契約為法
    律上原因，並非不當得利等語，以資抗辯。
三、原審為上訴人敗訴之判決，上訴人不服提起上訴，並聲明：
    ⑴原判決不利上訴人部分廢棄；⑵上開廢棄部分，被上訴人應
    給付上訴人20萬4,500元。另為訴之追加，聲明：確認被上
    訴人對上訴人2,846元之電信費債權不存在。被上訴人則為
    答辯聲明：上訴及追加之訴均駁回。
四、上訴人主張其前於109年4月16日向被上訴人申購系爭手機乙
    支，給付價金4,500元等語，業已提出被上訴人桃園營運處
    電信費繳費通知及催繳電信費之函文（見本院桃園簡易庭11
    0年度桃簡字第1002號卷第6至8頁）為據，復為被上訴人所
    不爭執，堪可採認，然上訴人損害賠償、返還不當得利及確
    認債權不存在之請求，為被上訴人所否認，並以前詞抗辯，
    則本件主要爭點在於：⑴被上訴人有無給付有瑕疵之手機或
    其他債務不履行之情事，並致侵害上訴人人格法益？⑵被上
    訴人受領價金4,500元，是否無法律上之原因？⑶被上訴人請
    求上訴人給付電信費2,846元有無法律或契約上的依據？經
    查：
  ㈠關於精神慰撫金之請求：
　1.物之出賣人，負交付其物於買受人，並使其取得該物所有權
    之義務。給付物僅以種類指示者，依法律行為之性質或當事
    人之意思不能定其品質時，債務人應給以中等品質之物。債
    務人因債務不履行，致債權人之人格權受侵害者，準用第19
    2條至第195條及第197條之規定，負損害賠償責任。不法侵
    害他人之身體、健康、名譽、自由、信用、隱私、貞操，或
    不法侵害其他人格法益而情節重大者，被害人雖非財產上之
    損害，亦得請求賠償相當之金額。民法第348條第1項、第20
    0條第1項、第227條之1及第195條第1項前段定有明文。按此
    規定，本件上訴人請求給付精神慰撫金，其要件為：⑴被上
    訴人交付有瑕疵的手機，或有其他債務不履行的情事；⑵上
    訴人的人格法益因此受侵害。
　2.上訴人主張系爭手機有充電孔區分正反向、且無法調整為主
    動即時顯示通訊軟體訊息及來電的瑕疵云云，但這樣的瑕疵
    ，就算是真的，也無從認定上訴人的人格法益受有侵害；上
    訴人雖主張其因反覆奔波處理系爭手機修繕、退換貨事宜未
    果而飽受精神上之折磨云云，但上訴人沒能如願退換貨，因
    此產生不開心的感受，還不構成人格法益的侵害；又本院受
    命法官在準備程序中詢問，上訴人自稱受有長時間損耗與身
    心折磨損害等語，則其受侵害的是什麼人格法益？上訴人答
    以：我被停話後我的朋友都以為我是因為欠費才被停話，這
    是對我人格的戕害云云（見本院卷第67頁），然如後所述，
    上訴人真有欠費，被上訴人依約停話，自難認係不法侵害上
    訴人的人格法益，則其主張對被上訴人有損害賠償請求權云
    云，應不足採信。
　⒊據此，被上訴人沒有債務不履行或侵害上訴人人格法益的情
    形，而與民法第227條之1及第195條第1項前段規定不符，上
    訴人請求給付精神慰撫金20萬4,500元部分，即屬無據。
  ㈡關於不當得利請求部分：按無法律上之原因而受利益，致他
    人受損害者，應返還其利益。雖有法律上之原因，而其後已
    不存在者，亦同。民法第179條亦有明文。上訴人主張被上
    訴人受領系爭手機價金4,500元為不當得利云云，然被上訴
    人受領價金有買賣契約作為法律上之原因，已難認構成不當
    得利。上訴人雖主張：系爭手機有瑕疵，買賣契約就無效，
    類似一般民間房屋買賣隱瞞海砂屋之情況，法條我不懂，我
    是以常識來講云云，但買賣契約不會因為出賣人給付有瑕疵
    之物而當然無效，法律沒有這樣規定；況且，契約當事人的
    給付義務跟債務不履行責任，都以契約成立生效為前提，假
    使標的物一有瑕疵買賣契約就當然無效，沒有了買賣契約的
    拘束，出賣人就不需要對標的物的瑕疵負任何責任，這樣的
    結果才是違背法律。據此，上訴人主張其得請求被上訴人返
    還不當得利4,500元部分，亦無理由。
  ㈢關於電信費債權是否存在：被上訴人抗辯其對上訴人有2,846
    元的電信費債權等語，並提出中華電信證號查詢欠費清單、
    109年12月至110年5月及110年10月份繳費通知、中華電信行
    動寬頻（租用／異動）申請書、訂單處理整合查詢作業查詢
    結果、中華電信股份有限公司通話明細報表及行動寬頻業務
    服務契約及號碼可攜服務申請書等件為證（見本院卷第75至
    93、109至123頁），且兩造簽定的行動寬頻業務服務契約第
    20條第2項約定：「乙方（按：指上訴人）因欠費或違反法
    令致遭暫停通信，其暫停通信期間，仍應繳付月租費，但暫
    停通信應繳付月租費之期間，最長以三個月為限。」（見本
    院卷第117頁），上訴人既片面拒絕繳費，進而因欠費遭到
    停話，被上訴人依約自得就暫停通信期間即110年1月26日至
    同年4月26日收取月租費，上訴人主張停話後所生費用不得
    再向其收取云云，於法無據。
五、綜上所述，上訴人依買賣契約之法律關係，請求被上訴人給
    付20萬4,500元，為無理由，不應准許。原審因而為上訴人
    敗訴之判決，並無違誤，上訴意旨指摘原判決違法不當，聲
    明廢棄改判，為無理由，應予駁回。上訴人追加依不當得利
    之法律關係，請求給付4,500元，並請求確認被上訴人對上
    訴人之2,846元電信費債權不存在，亦均無理由，應予駁回
    。
六、上訴人聲請訊問中華電信股份有限公司營業所王小姐到庭作
    證，並聲請調取客服電話錄音云云，惟本件依上訴人所陳述
    的事實，已足證明其人格法益本未受侵害，業如前述，則這
    些證據自然沒有調查的必要，這部分聲請應予駁回。又本件
    事證已臻明確，兩造其餘主張、陳述及其所提證據，核與判
    決結果不生影響，爰不逐一論述，附此敘明。
七、據上論結，本件上訴及追加之訴，均無理由，依民事訴訟法
    第436條之1第3項、第449條第1項、第78條，判決如主文。
中　　華　　民　　國    111   年     8    月    19    日
            民事第一庭  審判長法  官  李國增

                              法  官  郭俊德

                              法  官  孫健智
正本係照原本作成。
本判決不得上訴。　　　　　　　　　　　　　　　
中　　華　　民　　國　　111 　年　　8 　　月　　22　　日
                              書記官  鄧竹君